臺灣高等法院臺南分院刑事判決　　　　　　九十三年度上訴字第一一六號　　　Ｇ
　　　上　訴　人
　　　即　被　告　甲　○　○
　　　選任辯護人　呂　郁　斌
　　　上　訴　人
　　　即　被　告　乙　○　○
　　　選任辯護人　莊　安　田
右上訴人即被告因槍砲彈藥刀械管制條例案件，不服臺灣雲林地方法院九十二年度訴
字第三三一號中華民國九十三年一月十二日第一審判決（起訴案號：臺灣雲林地方法
院檢察署九十二年度偵字第一六五六號），提起上訴，本院判決如左：
      主      文
原判決撤銷。
乙○○未經許可持有手槍，處有期徒刑伍年，併科罰金新台幣壹拾萬元，罰金如易服
勞役，以銀元參佰元即新台幣玖佰元折算壹日，扣案之美國WALTHER廠PPK/S型口徑九
ｍｍ制式半自動手槍（槍號已磨損，槍枝管制編號0000000000）、改造之仿BERETTA
廠半自動手槍（槍枝管制編號0000000000）各壹把均沒收。
甲○○無罪。
      事      實
一、乙○○曾因妨害家庭案件，經原審法院判處有期徒刑三年，於民國（下同）八十
    六年三月二十四日縮短刑期執行完畢，又因違反電子遊戲場業管理條例案件，經
    法院判處有期徒刑三月，於九十二年六月十七日易科罰金執行完畢（未構成累犯
    ）。乙○○未經許可，於九十二年三月三十一日晚間七時許，竟於雲林縣斗南鎮
    ○○路二十四號所經營之「彩虹計程車行」持有以黑色手提包包裹美國 WALTHER
    廠PPK/S型口徑９ｍｍ制式半自動手槍（槍號已磨損，槍枝管制編號 0000000000
    ）、改造之仿BERETTA廠半自動手槍（槍枝管制編號0000000000 ）各一把之手槍
    、制式子彈四顆（其中九ｍｍ制式子彈三顆、０．三八０吋子彈一顆，均經鑑定
    試射用罄）。嗣於同年四月五日上午十時十分許，乙○○帶著內有上述槍、彈的
    黑色手提包，自該計程車行二樓樓梯走下一樓時，為雲林縣警察局斗南分局偵查
    員持搜索票當場查獲，扣得上開手槍。
二、案經雲林縣警察局斗南分局報請台灣雲林地方法院檢察署檢察官偵查起訴。
      理      由
甲、有罪部分：
一、右揭事實，業據上訴人即被告乙○○於原審及本院坦承不諱（見原審卷二第四二
    頁背面、第四三頁、本院卷九十三年七月二十八日第三頁、第四頁），且有於被
    告乙○○宅為警實施搜索之搜索票、搜索扣押筆錄、扣押物品目錄表等各一件，
    以及查扣之裝有槍彈手提包、槍彈的照片二紙在卷可證（見警訊卷第九頁至第十
    二頁）。扣案的二把手槍，經鑑定結果，一把為美國WALTHER廠PPK/S型口徑９ｍ
    ｍ制式半自動手槍（槍號已磨損，槍枝管制編號0000000000），另一把為改造仿
    BERETTA廠半自動手槍（槍枝管制編號0000000000），均有殺傷力，至於四顆子
    彈均經試射，確認均有殺傷力，有內政部警政署刑事警察局槍彈鑑定書一件在卷
    可證（原審卷一第七七頁至第八五頁）。且乙○○於原審九十二年八月二十八日
    準備程序時，向法官供稱「我承認，我知道那裡面是槍。」（見原審卷一第一０
    六頁），且該黑色手提包大小洽好可裝二把手槍而已，又手提包軟軟的外皮（見
    警訊卷第一二頁該裝著二把手槍之黑色手提包照片），被告乙○○於持有該黑色
    手提包時，理應可以從重量、觸感，推測到內裝槍枝。是被告乙○○於持有之初
    ，即應已知悉手提包內裝有槍彈。被告之自白應與事實相符。被告乙○○嗣又改
    口稱：「（你什麼時候知道包包裡面是子彈、槍？）答：查獲前一、二天我才知
    道。」「（你為什麼會知道？）答：我覺得那袋子很重、怪怪的。」「（你打開
    看？）答：對。」（見原審卷一第二八頁至第二九頁、本院九十三年二月二十七
    日準備程序筆錄第四頁）。無非事後為減輕刑責避就之詞（有關指訴被告甲○○
    所持交給伊部分，詳如後述），不足採信。又公訴人認被告乙○○供出伊上開持
    有槍彈之來源係由被告甲○○所轉交云云，惟為上訴人即被告甲○○所堅決否認
    ，且被告乙○○之供訴顯有不實之嫌，亦經本院送請法務部調查局測謊鑑定結果
    可據，此有該局九三年五月二十一日調科南字第０九三００一九一一七０號覆本
    院之測謊報告書可憑（詳如後述）。至被告乙○○所舉出之證人許秋芬、王天祥
    、李明福或係被告乙○○之妻、或係朋友、或係被告所經營車行之司機，且其等
    所為證詞並非明確（詳如後述），無從憑採認係被告甲○○所持交，是被告此部
    分之請求減輕其刑，亦無可取。本件事證已臻明確，被告之犯行洵堪認定，應予
    依法論科。
二、查如事實欄所示之二枝手槍，或經鑑定認係制式半自動手槍、或認係半自動之金
    屬玩具手槍，更換土造金屬槍管、滑套改造而成之改造手槍，有內政部警政署刑
    事警察局之槍彈鑑定書可據（見原審卷一第七八頁、第七九頁），均非改造之模
    型手槍。此外，復查無其他任何積極之證據足認被告乙○○有持有改造模型槍之
    犯行。核被告乙○○所為，係犯槍砲彈藥刀械管制條例第七條第四項之未經許可
    持有手槍罪、第十一條第四項未經許可持有可發射子彈具有殺傷力之改造手槍罪
    、第十二條第四項未經許可持有子彈罪。公訴人認被告另涉有同條例第十條第四
    項之未經許可持有改造模型手槍罪，尚有未洽，起訴法條應予變更。又上述三罪
    ，係一行為所觸犯，為想像競合犯，應從一較重之未經許可持有手槍罪處斷。
三、原審以被告乙○○事證明確，因予論罪科刑，固非無見，惟查查扣之槍彈並非被
    告甲○○所有，且被告甲○○並未持交被告乙○○寄藏，原判決誤認被告乙○○
    係未經許可寄藏上開槍彈（應係被告乙○○未經許可而持有上開槍彈），已有未
    洽；又原判決量處被告乙○○有期徒刑五年，併科罰金新台幣十萬元，已屬低度
    刑，被告乙○○上訴本院指摘原判決量刑過重不當，雖不足採，惟原判決既有可
    議，自應由本院將原判決關於被告乙○○部分撤銷改判。爰審酌被告乙○○犯罪
    之動機、目的、手段、所生危害，及其犯罪後之態度等一切情狀，量處如主文第
    二項所示之刑，並就罰金刑部分諭知易服勞役之折算標準。又查扣之上開手槍二
    把，併應依法宣告沒收。至扣案的子彈四顆，已因鑑定時試射用罄，爰毋庸宣告
    沒收，合併說明。
乙、無罪部分（被告甲○○部分）：
一、公訴意旨略以：被告甲○○於假釋出獄後，在不詳時間、地點，取得所有美國WA
    LTHER廠PPK/S型口徑９ｍｍ制式半自動手槍（槍號已磨損，槍枝管制編號000000
    0000）、改造之仿BERETTA廠半自動手槍（槍枝管制編號0000000000）、制式子
    彈四顆後，即未經許可持有。嗣因遭到雲林縣警察局斗南分局偵查員先後在九十
    二年一月十日、九十二年三月二十日，以其未經許可持有槍彈為由，聲請搜索票
    搜索其住處，雖未被搜獲，惟因恐斗南分局偵查員鍥而不捨，乃於九十二年三月
    三十一日晚間七時許，以黑色手提包包裹上開槍彈，持至雲林縣斗南鎮○○路二
    十四號「彩虹計程車行」，託知情的老板乙○○保管。嗣於右揭時地，乙○○為
    警查獲並扣得上開槍彈後供出被告甲○○，因認被告甲○○涉有槍砲彈藥刀械管
    制條例第七條第四項之未經許可持有手槍罪、第十條第四項未經許可持有持有改
    造模型手槍罪、第十二條第四項未經許可持有子彈罪云云。
二、按犯罪事實應依證據認定之，無證據不得認定犯罪事實；又不能證明被告犯罪者
    ，應諭知無罪之判決，刑事訴訟法第一百五十四條第二項、第三百零一條第一項
    分別定有明文。認定不利於被告之事實，須依積極證據，苟積極證據不足為不利
    於被告事實之認定時，即應為有利於被告之認定，更不必有何有利之證據。此之
    所謂證據，須確屬能為被告有罪之證明，而無瑕疵可指者，始足當之；再者，犯
    罪事實之認定，應憑證據，所謂證據，須適於為被告犯罪事實之證明者，始得採
    為斷罪資料，如未能發現相當證據，或證據不足以證明，自不能以推測或擬制之
    方法以為裁判基礎；又所謂認定犯罪事實所憑之證據，雖不以直接證據為限，間
    接證據亦包括在內，然而無論直接或間接證據，其為訴訟上之證明，須於通常一
    般人均不致有所懷疑，而得確信其為真實之程度，始得據之為有罪之認定，倘其
    證明尚未達到此一程度，而有合理懷疑存在時，即應為無罪之判決；又共犯或相
    牽連案件等彼此具利害關係之共同被告不利於己之陳述，固得採為其他共同被告
    犯罪之證據，惟此項不利之陳述，須無瑕疵可指，而就其他方面調查，又與事實
    相符，始得採為其他共同被告犯罪事實之認定。其目的，乃欲以補強證據擔保共
    犯或共同被告自白之真實性，以避免錯誤之裁判，故以補強證據之存在，限制自
    白在證據上之價值。被告或共犯之自白，固不得作為認定犯罪之唯一證據，而須
    以補強證據證明其確與事實相符（最高法院五十六年度台上字第八０七號判決、
    二十九年上字第三一○五號、三十年上字第八一六號、四十年台上字第八六號、
    五十三年台上字第二七五○號、七十六年台上字第四九八六號判例、九十三年度
    台上字第一００號參照）。
三、公訴人認被告甲○○涉有上開被訴違反槍砲彈藥刀械管制條例之罪嫌，無非係以
    共同被告乙○○之自白，證人許秋芬、李明福、王天祥之證詞暨上開槍彈為主要
    論據。惟被告甲○○堅決否認被訴犯行，辯稱：上開槍、彈並非被告所有並持交
    被告乙○○保管寄藏者等情。
四、經查：
（一）被告乙○○雖於警訊及偵審中供稱﹕上開槍彈係被告甲○○所持交保管等情，
      「（你打開包包看了以後怎麼處理？）答：我打電話叫他拿回去，我不要讓他
      寄放。」（見原審卷一第二八頁、第二九頁、本院九十三年二月二十七日準備
      程序筆錄第三頁及九十三年七月二十八日審判筆錄第二頁）；被告乙○○於警
      訊時亦供稱「槍彈都是男子甲○○的，是他在九十二年三月底拿這些槍彈來寄
      放在我這裡的。‧‧」「（甲○○為何要拿手槍放在你那裡？你是否知道甲○
      ○所寄放的東西是槍彈？）因為他有告訴我他家之前曾有警方前往搜索，且說
      這東西很重要，當時我不知道他寄放的東西是槍彈，只知道這包東西很重，我
      在前天才把它打開發現是二把手槍及子彈。」（見警訊卷第一頁至第三頁）。
      惟此外並無其他補強證據可資佐證。嗣被告乙○○經本院送請法務部調查局測
      謊，就其中問題１、查扣槍彈不是伊的，２、查扣槍彈其未使用過，３、查扣
      槍彈是別人寄放的等三問題呈情緒波動反應，經研判有說謊。而被告甲○○則
      就其中問題１、查扣槍彈不是伊的，２、查扣槍彈其未使用過，３、查扣槍彈
      不是二人共有的等三問題無法獲致有效反應，不能研判有無說謊等結果，有上
      開法務部調查局覆本院被告二人之測謊報告書暨鑑定過程參考資料明細表、同
      意書、身心狀況調查表、測謊問卷、生理記錄圖等附卷足憑。且送驗之上開二
      支手槍、子彈經以氰丙烯酸酯指紋採取法、側光檢視法處理後，均未發現有清
      晰可供比對之指紋，亦有法務部調查局鑑定通知書九十三年五月二十日覆本院
      調科貳字第０九三００一九一七八０號函附卷可稽。足徵被告乙○○所供，有
      說謊不實跡象，而有可疑，而被告甲○○並無不實情形，且上開槍彈亦無被告
      乙○○所指訴之甲○○曾拿出來把玩過等情形（見原審九十二年度聲羈字第五
      四號卷第八頁）。是被告乙○○所指訴槍彈係被告甲○○所有並由其寄放云云
      ，並不足採信。
（二）又雲林縣警察局斗南分局雖曾於九十二年一月十日搜索被告甲○○的「雲林縣
      斗南鎮○○路五六八巷二三號」及「雲林縣斗南鎮○○里○○○路二八號」住
      處（甲○○供稱，前者為其租住處，後者為其老家，見原審卷一第二五七頁背
      面），雲林縣警察局斗南分局甚且再於九十二年三月二十日搜索其「雲林縣斗
      南鎮○○路五六八巷二三號」租住處，而前後二次搜索的目標均是「與槍砲彈
      藥刀械管制條例有關之證物」，此有搜索票影本、搜索筆錄影本在卷可證（原
      審卷二第一六頁至第二四頁）。惟被告甲○○並無何物品遭警查獲，已難遽認
      被告甲○○確有涉嫌違反槍砲彈藥刀械管制條例而持有槍彈等情。
（三）又查證人即乙○○之妻許秋芬雖於偵查中供稱：「（九十二年三月三十一日晚
      上有何人至你車行拿東西交你夫？）當時我夫與王天祥在泡茶，甲○○夾著一
      個黑色包包從正門走進來，我當時人在櫃台，甲○○問我說我先生在何處？我
      說在裡面。他就至裡面泡茶，他要走時就未見他拿東西出去。」（偵查卷第五
      八頁）。並未將黑色包包內是否藏有槍彈情節供明，至證人即自稱與乙○○、
      甲○○二人朋友之王天祥供稱：「（在九十二年三月三十一日晚上六、七點時
      你是否有在彩虹計程車行泡茶？）有。現場有三、四人我不認識。」「（乙○
      ○人當時在現場？）他有出去再進來，他很忙。」「（當天有見甲○○進入？
      ）有。他拿一個皮包進去，後來我就走，事後情形我不瞭解。」（偵查卷第五
      九頁）是亦同未將黑色包包內有何物品指訴明確，仍非無疑。再證人即被告經
      營之彩虹計程車行的司機李明福供稱：「（九十二年三月三十一日晚上六、七
      點左右，你是否有在彩虹計程車行？）有。」「（當時情形？）當天我在車行
      ，於下午六、七點時我在看電視，甲○○從外面進來帶一黑色包包進泡茶間找
      乙○○，他們在內泡茶，沒有特別注意裡面有多少人。」（偵查卷第五九頁第
      六０頁）。均未證實黑色包包內有何物品。且一般人之黑色包包，所在多有，
      是縱然被告甲○○有前往被告乙○○之計程車行，持有黑色包包，惟證人未明
      確指訴該包包內即有槍彈且經被告甲○○拿出把玩過等情，均核與被告乙○○
      之供述齟齬不一，難遽認彼等之證詞，即適足以證明被告甲○○確有持有槍彈
      放在該黑色包包內持交被告乙○○。況黑色包包所在多有，並非特色，證人等
      或稱被告係挾一個皮包，或稱拿一個皮包、或稱帶一個進來，並非完全一致，
      矧有槍彈之皮包，重量非輕，如何用夾著進入房門，亦有可疑，顯見上開證人
      之證詞，疑點重重，無法達到一般人不致有所懷疑之境地，均不足採信。
（四）又被告甲○○亦指訴辯稱：「乙○○故意要誣陷他，過年後他跟我借三萬元，
      我跟他要，要好幾次要不到。」、「有一次我打電話給他，他老婆接的，我跟
      他老婆說錢不還我，就讓車行開不下去。」亦有引起被告注意及不愉快之情形
      。縱被告甲○○所持用之行動電話0000000000號（見警訊卷第四頁
      ），曾自九十二年三月二十六日起至同月三十一日止，多次打電話至被告乙○
      ○所經營之彩虹計程車行（０五）0000000號（見警訊卷第一頁），其
      中二十七日凌晨三時二十一分三十一秒起即達七次、同月二十八日達三次、同
      月二十九日達四次、同月三十日即達八次、同月三十一日即達六次，四月一日
      亦有四次、四月二日以後亦有多次，有該通聯記錄可據（見原審卷一第一二一
      頁至第一二七頁被告之通聯記錄）。顯見被告打電話至彩虹計程車行並不受被
      警搜索之影響，倘被告甲○○真有寄放上開槍彈至被告乙○○之彩虹計程車行
      之情，豈有不知打電話暨行蹤應加隱匿之理？而上開電話被告二人間如何對話
      並未經錄音，無從考查，徒從通聯記錄比對，尤無法據為被告不利之證明。
（五）矧在九十二年四月五日於偵查中乙○○對檢察官供稱「甲○○曾將槍彈拿出去
      ，車行司機很多人都有看到，李明福曾對我說甲○○腰部有槍或夾著包包，司
      機與我妻都叫我要離他遠點。」（見偵查卷第一二頁背面），同日，檢察官聲
      請羈押乙○○時，乙○○對法官供稱「（當時甲○○沒有把槍拿出來嗎？）後
      來有拿出來，並被司機看到。」「（後來是指什麼時候？）是將槍寄放在我那
      裡以後，他又將其拿出來玩。」「（當天甲○○將槍交給你時，到底有無將槍
      拿出來？）答：沒有。」（聲羈卷第八頁）不惟被告乙○○自己所供齟齬不一
      ，且證人李明福亦否認曾看過甲○○腰部有插槍，但供稱「印象中，我有一次
      在彩虹計程車行，有聽到甲○○打電話給許秋芬說要將槍拿回去，許秋芬回說
      我不知道，確實時間我忘記了。」（見偵查卷第六０頁）供詞亦與被告乙○○
      所供不符，且非監聽之一般人如何得自他人電話對話中聽得對方（指係被告甲
      ○○）之言詞要將槍拿回去？此亦有違經驗法則，證人李明福之證詞亦難採信
      。
（六）綜上所述，足見被告甲○○所為辯解被查獲的槍彈並非伊所有並持交乙○○等
      情，尚堪採信。此外，復查無其他積極證據足以認定被告有公訴人所指訴之犯
      行，自應諭知被告甲○○無罪。原審未予詳查，遽為被告甲○○部分論罪科刑
      ，尚有未洽，被告甲○○上訴意旨指摘原判決不當，為有理由，自應由本院就
      被告甲○○部分撤銷改判如主文第三項所示。
據上論斷，應依刑事訴訟法第三百六十九條第一項前段、第三百六十四條、第二百九
十九條第一項前段，第三百條、第三百零一條第一項，槍砲彈藥刀械管制條例第七條
第四項、第十一條第四項、第十二條第四項，刑法第十一條前段、第五十五條、第四
十二條第二項、第三十八條第一項第一款，罰金罰鍰提高標準條例第一條前段、第二
條，現行法規所定貨幣單位折算新台幣條例第二條，判決如主文。
本案經檢察官曾銘芳到庭執行職務。
中    華    民    國      九十三      年      八      月      十一      日
                                  臺灣高等法院臺南分院刑事第二庭
                                      審判長法官  黃    崑    宗
                                            法官  林    勝    木
                                            法官  莊    俊    華
右正本證明與原本無異。
甲○○不得上訴。
其餘如不服本判決，應於判決送達後十日內向本院提出上訴狀，其未敘述理由者並應
於提出上訴狀後十日內向本院補提理由書（應附繕本)。
                                      法院書記官  廖    明    娟
中    華    民    國      九十三      年      八      月      十七      日
附錄本案論罪科刑法條全文：
槍砲彈藥刀械管制條例第七條第四項：
未經許可，持有、寄藏或意圖販賣而陳列第一項所列槍砲、彈藥者，處五年以上有期
徒刑，併科新台幣一千萬元以下罰金。
槍砲彈藥刀械管制條例第十一條第四項：
未經許可，持有、寄藏或意圖販賣而陳列第一項所列槍砲者，處一年以上七年以下有
期徒刑，併科新台幣七百萬元以下罰金。
槍砲彈藥刀械管制條例第十二條第四項：
未經許可，持有、寄藏或意圖販賣而陳列子彈者，處五年以下有期徒刑，併科新台幣
三百萬元以下罰金。
